最高法院刑事判決　　　　　　　　　　　　　　　九十一年度台上字第二三七三號
　　上　訴　人　甲○○　男西元.
　　　　　　　　乙○○　男西元.
右上訴人等因違反毒品危害防制條例案件，不服台灣高等法院中華民國九十一年二月
十九日第二審更審判決（九十年度上重更(一)字第五四號，起訴案號：台灣桃園地方法
院檢察署八十九年度偵字第一七九九二號），提起上訴，本院判決如左：
    主  文
上訴駁回。
    理  由
本件原判決認定上訴人甲○○、乙○○二人，均為馬來西亞（下稱馬國）籍人。甲○
○在馬國因積欠馬幣四萬餘元賭債，向地下錢莊告貸，經錢莊人士介紹，於民國八十
九年十一月初某日，認識英文名字為「ＲＩＣＫＹ」之馬國籍成年人黃偉成（西元一
九七六年一月二日生，未據起訴），經黃偉成表示若代為攜運毒品來台灣，事成後除
代為清償賭債外，並另致贈馬幣一萬五千元酬金，甲○○乃欣然同意。同年月十九日
，乙○○與黃偉成在馬國吉隆坡市「金河購物中心」購物時，黃偉成探詢願否以馬幣
一萬元之代價攜運毒品來台，乙○○適缺錢花用，即予允諾。商定後，甲○○、乙○
○與黃偉成及另二名真實姓名、年籍均不詳之華裔馬國籍成年男子，即共同基於私擅
運送管制進口物品即第一級毒品海洛因前來台灣之犯意聯絡，於同年月二十一日下午
一時許，黃偉成偕該另二名男子，先至馬國吉隆坡市「蕉賴」某處公寓樓下，黃偉成
再單獨攜帶已包裝完妥如原判決附表編號一所示之海洛因八包（合計淨重二千八百八
十點四公克，包裝重一百三十點一六公克，純度八十五點九八％，純質淨重二千四百
七十六點五七公克，起訴書記載為毛重共計三千公克），進入該公寓七樓六號乙○○
賃居處，分別於乙○○左、右腰身之前後及左、右大腿之前後，以膠帶黏著各綑綁一
包，稍後，應通知趕赴會合之甲○○並依黃偉成之囑，提供長袖外衣一件予乙○○穿
著，以資掩飾。就緒後甲○○等五人即共乘由甲○○所駕駛之自用小客車前往「吉隆
坡機場」，途中，黃偉成復指示由乙○○負責攜帶海洛因，另責成甲○○帶路、監視
並安排乙○○住宿於台北之「國王飯店」，甲○○則投宿於台北之「環亞飯店」，俟
接貨者來電聯繫取、交貨事宜。黃偉成並將所有如原判決附表編號二、三所示之手機
一支及電話易付卡一枚，交予甲○○，供其與台灣接貨者聯絡交貨之用。抵機場後，
黃偉成將其已購妥之「吉隆坡｜台北」來回機票各一份，交予甲○○、乙○○二人，
再著由另名不詳姓名之華裔馬國籍成年男子交付乙○○、甲○○各新台幣二萬五千元
、一萬三千元之現金，充作運毒來台期間各項花費之需，並言明事成後自原允諾支付
之報酬中扣除。甲○○、乙○○即共同攜上開海洛因，搭乘同日下午三時許自「吉隆
坡機場」起飛之「中華航空公司」編號ＣＩ｜六五六號班機，並於同日晚間八時許，
飛抵台灣桃園縣大園鄉「中正國際機場」，私擅運輸管制進口之第一級毒品海洛因進
入我國國境。迨同日晚間八時四十五分許，乙○○經由機場入境檢查室第十六號檢查
檯辦理入境通關手續之際，因形跡可疑，經內政部警政署航空警察局安檢人員查獲，
當場扣得其身上夾藏如原判決附表編號一所示之海洛因八包（含包裝黏著物），經乙
○○供述，於同日晚間九時二十分許，在「中正國際機場」第一航廈迎賓大廳逮獲甲
○○，自其身上扣得如原判決附表編號三所示之電話易付卡一枚。於第一審法院審理
時，經諭令扣押供攜運、運交毒品所用如原判決附表編號二所示之手機一支、如原判
決附表編號四、五所示甲○○、乙○○二人支用後所餘之現金新台幣四千五百三十三
元、一萬一千四百九十二元、如原判決附表編號六所示「吉隆坡｜台北」回程機票二
份、如原判決附表編號七、八所示甲○○、乙○○二人自有之手機各一支，及如原判
決附表編號九所示乙○○當日所穿著之短褲一件等情。係以前開犯罪事實，除知悉身
上所夾藏者係第一級毒品海洛因一節外，其餘各節迭據乙○○於警訊及事實審偵、審
中供承不諱，核與甲○○於警訊、偵查中之部分供述相符。甲○○亦坦承陪同乙○○
前來台灣，行前曾提供長袖衣服一件予乙○○穿著，黃偉成並交付如原判決附表編號
二、三所示之手機一支及電話易付卡一枚，供與台灣之人士聯繫等情不諱。復有扣案
如原判決附表所示之物，及乙○○身上綑綁已包裝完妥之粉狀物位置及著裝情形之照
片七幀、包裝完妥之粉狀物照片三幀等在卷可資佐證。而扣案之白色粉末八包，經鑑
驗結果，均含第一級毒品海洛因成分，合計淨重二八八０‧四０公克，包裝重一三０
‧一六公克，純度八五‧九八％，純質淨重二四七六‧五七公克，亦有法務部調查局
八十九年十二月十二日（八九）陸（一）字第八九一八七八八六號鑑定通知書附卷可
稽。又乙○○、甲○○經羈押於台灣桃園看守所時，入所交付保管之現金分別為新台
幣二萬五千元、一萬三千元，亦有該所九十年五月十八日桃所澄總字第００二八０號
函附收容人物品保管單及金錢保管系統分戶表查詢在卷可按，分別與乙○○於第一審
時所陳黃偉成之另一友人給伊新台幣二萬五千元；甲○○稱黃偉成等人交給伊新台幣
一萬餘元等語相符。足徵乙○○之上開自白及甲○○於警、偵訊中之自白，與事實相
符堪予採信。綜合以觀，上訴人等有前開犯行，堪予認定，為其所憑之證據及認定之
理由。並說明乙○○以暗藏綑綁於身軀及腿部之隱密方式，將黃偉成委交之「物品」
夾帶闖關進入我國國境，當知係不法之違禁物品，參以其於警訊時陳明一般馬國人在
該國「吉隆坡市」工作之月薪，約馬幣三百元，其為黃偉成攜運「物品」來台轉交，
即可賺取馬幣一萬元之厚利，高達平均月薪之三十餘倍，且來回之機票亦由黃偉成提
供，並由黃偉成囑另一不詳姓名者先交付新台幣二萬五千元，充作運輸行程中之費用
，基於一般常識、經驗，乙○○對所攜帶者係違禁物品，應已詳悉。況其於偵查中亦
供承行前黃偉成已表明「是很嚴重的東西」，而扣案八包物品係透明包裝，內裝粉末
狀之海洛因，又經黃偉成親自以膠帶黏著綑綁於乙○○腰際、二大腿處，乃乙○○所
親身經歷之事，該毒品並無以片、錠、膠囊等方式混裝成藥品而使之混淆誤認之情形
，黃偉成復允以厚利，乙○○豈有不知該物品之性質，即允予私運之理。徵諸乙○○
於警訊及事實審偵審中供稱：「海洛因用膠帶綑綁於我身上腰部及腿部。……毒品海
洛因是綽號『四眼仔』約十三時許，到我租處幫我綑綁在腰及腿部」、「我知道違法
……可能為毒品」、「東西是黃偉成事前已經包好拿來找我，他要把東西綁在我身上
時，我有問他，他很兇說不要問這麼多，他說是很嚴重的東西，黃偉成有拿機票給我
，他的朋友有給我台幣二萬五千元，說是在台灣吃飯所用，他答應給我酬勞一萬元馬
幣，但回去後要扣除二萬五千元台幣。」等語。足見乙○○應知所運送之物係毒品海
洛因，僅貪圖厚利而干冒重險夾藏闖關入境，有私運毒品海洛因入境之故意，灼然甚
明，所辯不知所夾藏者係海洛因，係受黃偉成等人之利用云云，乃圖卸之詞，不足採
信。至甲○○雖亦否認有運輸第一級毒品之犯行，辯稱係應黃偉成之託，陪同乙○○
來台灣觀光，不知乙○○身上攜藏毒品云云。惟其於警訊時已自承：「我因為賭足球
欠債四萬多馬幣，跟地下錢莊不知名男子借錢還賭債，經由地下錢莊的人介紹認識『
ＲＩＣＫＹ』的……今天才認識『阿溫』（指被告乙○○），因為『ＲＩＣＫＹ』在
（八十九年十一月）二十一日下午十二時多打電話給我，要我到吉隆坡市區的『蕉賴
』一處公寓（七樓六號）找他，並要我看著『阿溫』把毒品帶來台灣，帶『阿溫』到
『國王飯店』住宿，我自己再到『環亞飯店』住宿，等待台灣的接貨人用電話跟我聯
絡……『ＲＩＣＫＹ』在今（二十一）日給我一個台灣行動電話ＩＦ易付卡，編號0
00000000000000……是到台灣後，接貨的人會打電話和我聯絡，再把
『阿溫』的住宿地點告訴他，去拿毒品……知道毒品藏在『阿溫』身上，不知道是何
人綁的……（『ＲＩＣＫＹ』在到機場途中的車上交待你什麼？）『ＲＩＣＫＹ』要
我和『阿溫』分開走，看著『阿溫』把貨交給人家……『ＲＩＣＫＹ』在吉隆坡機場
給我和『阿溫』機票，並給我台幣一萬多，『阿溫』二萬多的費用……（你為何要與
『阿溫』一起走私毒品來臺？有無約定酬勞？）為了還債（四萬多馬幣），『ＲＩＣ
ＫＹ』答應回馬來西亞後給我一萬五千馬幣當酬勞，並代償還四萬元多馬幣的賭債…
…該行動電話卡片是來台之後，與台灣方面聯絡人聯繫用的。」等語。經第一審法院
當庭勘驗警訊錄音帶結果，警訊筆錄之記載，確與錄音帶所錄甲○○供述之內容相符
，足徵該警訊筆錄係依甲○○自由意識所為之任意陳述而製作，並無匿、飾、增、減
或與其語意有所出入之情形。甲○○於偵查中亦迭稱「警訊所供屬實，聽得懂警方之
問題且看得懂中文，係經閱覽過筆錄後始於其上簽名」等語，顯見其能充分認知員警
訊問之內容，並已針對問題為詳盡之陳述，難認有何錯認、誤解或詞不達意之情形。
甲○○於偵查中更供稱：「『ＲＩＣＫＹ』給我馬幣，叫我帶乙○○進來，並叫我把
乙○○看來（好），不要把毒品弄掉……（到台灣如何聯絡？）『ＲＩＣＫＹ』拿一
張台灣電話卡（給我說）到台灣有人會與我聯絡，叫我帶溫去『國王飯店』住……他
另交一萬多台幣給我，拿二萬多台幣給溫，……交待我將電話傳達……（『眼鏡』是
否交待你看溫把東西帶來，其住『國王飯店』，你住『環亞』？）是」等語，亦與乙
○○所供：「『四眼仔』（指黃偉成）在車上交待我負責帶東西，甲○○負責帶路、
監視我及安排、接洽交貨給貨主……住宿地點『國王飯店』是甲○○所填寫……搭車
至機場時，『四眼仔』交代我，甲○○會陪我一起到台灣，叫我不要和甲○○一起通
關，要分開走……到台灣之後，甲○○會負責與取貨的人聯絡，我只要跟著甲○○行
動就可以了……來台後，同行之甲○○會安排一切，包括食、宿行程，及台灣接貨、
取貨事宜都由甲○○安排……黃偉成提供毒品，由我夾帶走私入境台灣。」、「（至
機場途中四眼有交待何？）叫我至台住國王飯店，甲○○一路上會帶我，我跟著他就
好……台幣二萬五千元是黃另一友人給我的，也有給甲○○……共五人去（機場），
古開車，黃、我及他另二位友人約二十多歲……他（指黃偉成）說要我跟著甲○○，
他會負責住宿及聯絡」等語相吻合。足徵甲○○係受黃偉成之囑，與乙○○共同攜運
「物品」來台欲交付貨主至明。甲○○為黃偉成攜運「物品」來台可牟取馬幣一萬五
千元，並由黃偉成代償馬幣四萬元債務之厚利，復以夾藏綑綁於身軀及腿部之隱密方
式為之攜運闖關，行前，黃偉成並表明係「是很嚴重的東西」，復為甲○○於偵查中
所供明，參以毒品係攜於乙○○身上，由甲○○負責押運、監看乙○○將毒品運入台
灣，並負責抵台後有關交貨之聯絡等主要事宜。黃偉成除負責其來回機票、先行支付
來台費用新台幣一萬五千元外，並允予馬幣一萬五千元及另代償馬幣四萬元之債務。
黃偉成允予甲○○之報酬，較允予實際攜毒於身上之乙○○之報酬為高，明顯優厚。
足認甲○○為黃偉成安排私運毒品海洛因來台之負責押運及與接貨對象聯絡之人，黃
偉成復允予厚利，告知係「很嚴重之東西」，並責由其負責主要聯絡事宜，豈有不知
係毒品之理，甲○○亦具有運送海洛因之故意無疑，所辯其在機場迎賓大廳等候乙○
○，尚未交付手機，即遭逮捕，不知乙○○身攜毒品海洛因，其新台幣一萬三千元之
現金，係在吉隆坡機場託黃偉成代為兌換云云，顯係避就、卸責之詞，不足採信。又
乙○○、甲○○二人接受入境查驗之時間，各為同日晚間八時四十三分、八時四十六
分，受理之檯號則分別為十六號、十五號，有彼二人之旅客入出境紀錄查詢電腦報表
共二份在卷可憑，相隔僅約三分鐘，幾近同時分由不同之檯號受檢，以甲○○於專注
辦理自身入境通關手續之際，殊無餘暇另行慮及乙○○之通關過程是否順利，自無從
立即得知乙○○已遭警緝獲，其通關後猶在機場迎賓大廳等候乙○○二十餘分鐘，應
係首度來台，對我國機場各檢查人員之行政效率及通關流程不甚瞭解，誤認檢查乙○
○之檢查人員效率較為迂緩，致通關過程較為冗長，事有稽延耽擱所致，尚難據以推
論其係因不知乙○○攜有毒品，致毫無警覺仍滯留機場，甲○○之原審選任辯護人以
乙○○於是日晚上八時四十五分許即為警查獲，倘甲○○負責監視乙○○，則於乙○
○遭執勤人員識破，甲○○焉會不知情？甲○○若知乙○○身上攜帶有海洛因，在久
未見乙○○出現時，豈有毫無警覺性，猶滯留機場之理？由甲○○於晚間九時二十分
仍留滯於航廈為警查獲，可見甲○○並非負責監視被告乙○○，且不知乙○○身上有
毒品等語，亦無足取。又以運毒係隱密之違法行徑，黃偉成不避諱在另二名真實姓名
、年籍不詳之成年男子面前，指示上訴人等運毒分工之方式，該二名男子當場耳聞分
工方式，知上訴人等此行之目的，竟又在吉隆坡機場為上訴人二人辦理出境通關手續
，且由其中一人先交付新台幣二萬五千元、一萬三千元予上訴人等，作為來台費用，
足見該二名不詳姓名、年籍之成年男子與黃偉成及上訴人二人間，有共同私運毒品來
台之犯意聯絡及行為分擔無疑。另敘明本件事證明確，且扣案之相關證物均已當庭逐
一向上訴人等提示、調查，給予上訴人等充分之辯解，乙○○聲請測謊並無必要。核
甲○○、乙○○私運管制進出口之第一級毒品海洛因進入我國國境，均係犯懲治走私
條例第二條第一項之私運管制物品進口罪及毒品危害防制條例第四條第一項之運輸第
一級毒品罪。其等持有第一級毒品之低度行為，應為運輸之高度行為所吸收，不另論
罪。其二人與黃偉成及另二名不詳姓名之華裔馬國籍成年男子間，就前開犯行，有犯
意聯絡及行為分擔，應論以共同正犯。上訴人等係以一個私運毒品進口之行為，同時
觸犯前開二罪名，應依想像競合犯之規定，從一重之運輸第一級毒品罪處斷。因而撤
銷第一審不當之判決，改判適用毒品危害防制條例第四條第一項、第十八條第一項前
段、第十九條第一項，懲治走私條例第二條第一項、第十一條，刑法第十一條前段、
第二十八條、第五十五條、第三十七條第一項、第四十二條第三項、第九十五條（贅
引罰金罰鍰提高標準條例第二條），並審酌上訴人二人為牟厚利，竟與黃偉成及另二
名姓名年籍不詳之成年男子，共同私運第一級毒品來臺，數量龐大，倘流入市面，將
加速毒品之泛濫，對我國社會之安寧秩序及國人之健康所可能產生之危害至鉅，甲○
○牟取之不法利益較高，且負責押運毒品及聯絡等事宜，犯罪情節較乙○○為重，及
其二人犯後之態度良好，均已深表悔悟等一切情狀，量處甲○○無期徒刑，併科罰金
新台幣貳佰伍拾萬元；量處乙○○無期徒刑。併均依法宣告褫奪公權終身；對甲○○
併科罰金部分，依法諭知易服勞役之折算標準。又以上訴人等均為馬國人，有彼等之
護照影本在卷為憑，依刑法第九十五條規定，諭知於刑之執行完畢或赦免後，驅逐出
境。扣案如原判決附表編號一所示之第一級毒品海洛因八包（合計淨重二八八０‧四
０公克，包裝重一三０‧一六公克，純度八五‧九八％，純質淨重二四七六‧五七公
克），係第一級毒品，其包裝、黏著物與毒品海洛因無法分離，均依法諭知沒收銷燬
之；如原判決附表編號二、三所示之手機一支及電話易付卡一枚，屬共犯黃偉成所有
，且為供運交毒品聯繫所用之物。扣案如原判決附表編號四、五之現金新台幣四千五
百三十三元、一萬一千四百九十二元係甲○○、乙○○二人運輸毒品犯罪所得支用後
，所餘之財物，均應依毒品危害防制條例第十九條第一項之規定，宣告沒收。至上訴
人等犯罪所得已支用而未扣案之新台幣八千四百六十七元（甲○○部分）、一萬三千
五百零八元（乙○○部分），應依毒品危害防制條例第十九條第一項規定，諭知沒收
，如全部或一部不能沒收時，以其財產抵償之。另扣案如該附表編號七、八所示分別
為甲○○、乙○○所有之手機各一支，尚無證據證明係供本件犯罪所用；上訴人等來
台之來程機票，已消費使用無價值，回程之機票係其等運輸毒品犯罪後回國之用，扣
案如該附表編號九所示之短褲一件及未扣案之長袖外衣一件（經乙○○陳明已贈與在
台灣桃園監獄執行之瘖啞受刑人），雖為乙○○遭查獲時所穿著，惟均非直接供運輸
毒品犯罪所用，均不予宣告沒收，經核於法尚無違誤。查證據之取捨及犯罪事實之認
定，乃事實審法院之職權，且法院憑以認定犯罪事實之證據，並不以直接證據為限，
即綜合各種直接、間接證據，本於推理作用，為其認定犯罪事實之基礎，如不違背經
驗法則與論理法則，亦非法所不許。原判決事實欄已就甲○○、乙○○如何私運前開
毒品進入我國國境，而與未經起訴之黃偉成及另二名年籍不詳之華裔馬國成年男子，
如何為犯意之聯絡及行為之分擔，詳為認定記載，而於理由欄內詳敘其憑以認定之證
據及理由，並對其等均為共同正犯，詳加論斷說明，核無矛盾不相適合之情形，乙○
○上訴意旨徒憑己見，並執前詞指摘原判決將黃偉成論為共犯，有事實與理由矛盾之
可議云云，殊無可採。又原判決已敘明前開犯罪事實除知悉身上所夾藏者係第一級毒
品海洛因一節外，其餘各節迭據乙○○於警訊及事實審偵、審中供承不諱，並就前開
各證據資料，為綜合調查、判斷，認上訴人等知悉所夾藏私運者係毒品海洛因，而有
犯罪之故意及前開犯行，且敘明事證已甚明確，乙○○聲請測謊，並無必要。所為之
論斷說明並非無據，亦非一般事理所無，難認有違背經驗法則或論理法則或理由不備
等違背法令之情形，不得任意指摘為違法。原審未對乙○○實施測謊，亦不影響判決
之結果，乃原審調查證據及認定事實職權之適法行使，難指有調查未盡之違法。乙○
○上訴意旨徒憑己見，以伊於警訊及事實審偵審中均供稱不知所攜帶者為毒品，並聲
請測謊，原審未對其測謊，即為前開事實之認定，指為有違證據法則，並有調查未盡
、理由不備之違法；甲○○上訴意旨指摘原判決認其有運輸第一級毒品之犯意，有判
決理由不備之違法云云，均無可採。又原判決已敘明甲○○之犯罪情節較乙○○為重
，並審酌其二人犯罪之一切情狀，而於法定刑度內量處甲○○無期徒刑，併科罰金新
台幣二百五十萬元，量處乙○○法定最低度之無期徒刑，亦無不合。上訴人等雖均被
處無期徒刑，但甲○○另有併科罰金之刑，乙○○則無，甲○○所處之刑自較乙○○
為重，難認原判決關於量刑及該部分理由之論述，有何矛盾或違法之情形。乙○○上
訴意旨指摘原判決論處其與情節較重之甲○○相同之無期徒刑，有違論理法則及公平
原則，並有論罪基礎與理由說明矛盾之違法，亦無可採。原判決又敘明上訴人等來台
之來、回程機票如何非直接供運輸毒品犯罪所用，不予宣告沒收；不詳姓名華裔馬國
成年男子，交付乙○○、甲○○之新台幣二萬五千元、一萬三千元如何係其等犯罪所
得之財物，而分別就其等已支用及所剩扣案尚未支用之部分予以宣告沒收，就已支用
部分併諭知不能沒收時，以其財產抵償之，亦無悖於經驗法則或論理法則，乙○○任
意指摘原判決關於此部分之論斷，有證據上理由矛盾之違法；甲○○上訴意旨指摘原
判決此部分認定事實不明，亦均無可取。此外上訴人等上訴意旨分別就原審採證認事
職權之適法行使，及原判決已明白論斷之事項，徒憑己見，仍執陳詞任意指摘原判決
有理由不備、理由矛盾等違背法令之情形，並就原判決部分不影響判決結果之論述，
指摘為違法，均非有理由，應予駁回。
據上論結，應依刑事訴訟法第三百九十六條第一項，判決如主文。
中      華      民      國    九十一    年      四      月    二十九    日
                              最高法院刑事第三庭
                                  審判長法官  董  明  霈
                                        法官  林  茂  雄
                                        法官  王  居  財
                                        法官  張  祺  祥
                                        法官  池  啟  明
      右正本證明與原本無異
                                              書  記  官
中      華      民      國    九十一    年      五      月      九      日
